【裁判字號】    95,易,1435
【裁判日期】    950915
【裁判案由】    違反空氣污染防治法
【裁判全文】
臺灣臺中地方法院刑事判決              95年度易字第1435號
公  訴  人  臺灣臺中地方法院檢察署檢察官
被      告  甲○○
                    國民
上列被告因違反空氣污染防制法案件，經檢察官提起公訴（九十
五年度偵字第一六五三、一○二七七、一○二七九號），本院判
決如下：
    主    文
甲○○連續私場所負責人不遵行主管機關依空氣污染防制法所為
停工之命令，處有期徒刑肆月，如易科罰金，以銀元佰元即新
臺幣玖佰元折算壹日。
扣案之推高機壹輛沒收。
    犯罪事實
一、甲○○係設於臺中縣豐原市○○里○○路○段七九號峰春實
    業股份有限公司（以下簡稱「峰春公司」）之負責人，峰春
    公司係以天然或合成橡膠或廢橡膠為原料，經素練或混練、
    壓延、模製成型及硫化等加工程序，而從事橡膠製品製造業
    ，屬行政院環境保護署依空氣污染防制法第二十四條第一項
    公告之第七批公私場所應申請設置、變更及操作許可之固定
    污染源之事業，而峰春公司僅取得固定污染源之設置許可證
    ，尚未取得固定污染源操作許可文件，即逕行操作。嗣經行
    政院環境保護署中區督察大隊於民國九十四年九月七、二十
    三、二十七日、臺中縣政府環境保護局於同年月二十六日分
    別派員至峰春公司實地稽查屬實，認其違反空氣污染防制法
    第二十四條第二項規定，乃依同法第五十七條之規定，由臺
    中縣政府於同年十月三十一日以府授環空字第○九四○○五
    四五七九號函、每日分別裁處新臺幣（下同）十萬元之罰鍰
    ，並命令峰春公司立即停工，且限期於同年十一月三十日申
    請取得操作許可證。詎甲○○因已接受客戶之訂單，為求如
    期交貨，乃未遵行該停工命令，而基於概括犯意，自同年十
    一月十一日起，仍每日於上址從事以天然或合成橡膠或廢橡
    膠為原料之素練或混練、壓延、模製成型及硫化等加工程序
    ，而未遵守主管機關所為之停工命令，又其中九十四年十一
    月十五日至同年十二月十四日間之星期一至星期五每日上午
    八時至下午六時，雖經臺中縣環境保護局准予試車，惟其仍
    於非經准許試車時間之夜間，繼續從事上開製作橡膠製品之
    加工程序，再經臺中縣政府於九十四年十二月二十六日以府
    授環空字第○九四○○五六二九五號函裁罰峰春公司二十萬
    元，並再度命令峰春公司停工，惟峰春公司仍未遵守上開停
    工之命令，而繼續從事上開製作橡膠製品之加工程序。其間
    ，先後於九十四年十一月十一日下午五時二十分、九十五年
    一月十一日上午十時十五分、同年月二十六日下午一時四十
    分在上址為警查獲，並於九十五年一月十一日扣得甲○○所
    有之堆高機一輛。
二、案經行政院環境保護署函送及臺中縣警察局豐原分局報告臺
    灣臺中地方法院檢察署檢察官偵查起訴。
    理    由
一、訊據被告甲○○就上揭犯罪事實，坦承不諱，並經證人即行
    政院環境保護署環境督察總隊中區環境督察大隊稽查督察員
    乙○○於本院審理時證述：在臺中縣政府發函命令峰春公司
    停工後，伊曾於九十四年十一月十一日、九十五年一月十一
    日及同年月二十六日至峰春公司稽查，這三次峰春公司均有
    從事以塑膠原料進行素練、混練、壓延、模製成型及硫化之
    加工程序，而未遵守主管機關所為之停工命令等情甚明，並
    有公司基本資料查詢、經濟部工廠登記證、臺中縣固定污染
    源設置許可證、臺中縣政府九十四年十月三十一日府授環空
    字第○九四○○五四五七九號函、九十四年十二月二十六日
    府授環空字第○九四○○五六二九五號函各一份、行政院環
    境保護署環境督察總隊中區環境督察大隊環境稽查工作紀錄
    三份、稽查現場照片四十二張附卷可證，且有被告所有，供
    犯本罪所用之堆高機一輛扣案可資佐證。是本件事證明確，
    被告犯行已堪認定，應予依法論科。
二、按被告行為後，九十四年二月二日修正公布之刑法，業於九
    十五年七月一日施行，新刑法第二條第一項之規定，係規範
    行為後法律變更所生新舊法律比較適用之準據法，於新刑法
    施行後，應適用新刑法第二條第一項之規定，為「從舊從輕
    」之比較。另於比較時應就罪刑有關之共犯、未遂犯、想像
    競合犯、牽連犯、連續犯、結合犯，以及累犯加重、自首減
    輕暨其他法定加減原因（如身分加減）與加減比例等一切情
    形，本於統一性及整體性原則，綜其全部罪刑之結果而為比
    較（最高法院九十五年五月二十三日刑事庭第八次會議決議
    參照）。本案涉及法律變更之部分如下：
  (一)被告行為時，刑法第五十六條規定：「連續數行為而犯同一
    之罪名者，以一罪論。但得加重其刑至二分之一。」，惟被
    告行為後，上開新修正刑法已刪除第五十六條連續犯之規定
    ，此刪除雖非犯罪構成要件之變更，但顯已影響行為人刑罰
    之法律效果，自屬法律有變更，合先敘明。而本件被告連續
    違反停工命令之行為，依行為時之舊法，僅論以一違反停工
    命令罪，並加重其刑至二分之一；而依裁判時之新法，被告
    多次犯行，即須分論併罰，是比較新、舊法之結果，自以被
    告行為時之法律，較有利於被告。
  (二)而被告行為時之刑法第四十一條第一項前段規定：「犯最重
    本刑為五年以下有期徒刑以下之刑之罪，而受六個月以下有
    期徒刑或拘役之宣告，因身體、教育、職業、家庭之關係或
    其他正當事由，執行顯有困難者，得以一元以上三元以下折
    算一日，易科罰金」；又被告行為時之易科罰金折算標準，
    修正前罰金罰鍰提高標準條例第二條前段（九十四年五月十
    七日修正刪除）規定，就其原定數額提高為一百倍折算一日
    ，則本件被告行為時之易科罰金折算標準，應以銀元三百元
    折算一日，經折算為新臺幣後，應以新臺幣九百元折算為一
    日。惟九十五年七月一日施行之刑法第四十一條第一項前段
    則規定：「犯最重本刑為五年以下有期徒刑以下之刑之罪，
    而受六個月以下有期徒刑或拘役之宣告者，得以新臺幣一千
    元、二千元或三千元折算一日，易科罰金。」比較修正前後
    之易科罰金折算標準，以九十五年七月一日修正公布施行前
    之規定，較有利於被告，則本件依刑法第二條第一項前段之
    規定，應適用修正前刑法第四十一條第一項前段之規定，定
    其易科罰金之折算標準。
  (三)綜合上述各條文修正前、後之比較，揆諸前揭最高法院決議
    及修正後刑法第二條第一項規定之「從舊、從輕」原則，自
    應適用被告行為時之法律，即修正前刑法之相關規定，予以
    論處。
三、核被告係峰春公司之負責人，其違反主管機關依空氣污染防
    制法所為之停工命令繼續營運之所為，係犯空氣污染防制法
    第四十九條第一項之罪。被告於犯罪事實欄所示時間，多次
    違反停工命令之行為，時間緊接，且觸犯構成要件相同之罪
    ，顯係基於概括犯意反覆為之，應依刑法第五十六條連續犯
    之規定，論以一罪，並加重其刑。如犯罪事實欄所示之犯行
    ，公訴人雖僅就被告於九十四年十一月十一日、九十五年一
    月十一日及同年月二十六日違反停工命令之犯行予以起訴，
    就其餘之犯行，未經起訴，惟該未經起訴部分犯行，既與起
    訴部分犯行有連續犯之裁判上一罪關係，為起訴效力所及，
    本院自應併予審理。爰審酌被告未依法取得固定污染源之操
    作許可證，為趕工交貨即擅自進行塑膠原料之加工程序，經
    主管機關二度命令停工，仍繼續從事上開加工程序不輟，輕
    視公權力，且對附近居民生活環境及品質影響非輕，惟念其
    犯罪後坦認犯行，態度尚佳等一切情狀，量處如主文所示之
    刑，並諭知易科罰金之折算標準。扣案之堆高機一輛，為被
    告所有，且係供犯本罪所用之物，應依法宣告沒收。
據上論斷，應依刑事訴訟法第二百九十九條第一項前段，空氣污
染防制法第四十九條第一項，刑法第二條第一項前段、第十一條
前段、修正前第五十六條、修正前第四十一條第一項前段、第三
十八條第一項第二款，修正前罰金罰鍰提高標準條例第二條，判
決如主文。
本案經檢察官丙○○到庭執行職務。
中    華    民    國    95    年    9    月     15    日
                  刑事第三庭   審判長法  官  張 靜 琪
                                     法  官  賴 妙 雲
                                     法  官  郭 妙 俐
上正本證明與原本無異。
如不服本判決，應於送達後十日內向本院提出上訴狀（須附繕
本），上訴於台灣高等法院台中分院。
                                     書記官  陳 玉 芬
中    華    民    國    95    年    9    月     15    日
附錄本案論罪科刑法條全文：
空氣污染防制法第四十九條
公私場所不遵行主管機關依本法所為停工或停業之命令者，處
負責人一年以下有期徒刑、拘役或科或併科新臺幣二十萬元以上
一百萬元以下罰金。
不遵行主管機關依第三十二條第二項、第六十條第二項所為停止
操作、或依第六十條第二項所為停止作為之命令者，處一年以下
有期徒刑、拘役或科或併科新臺幣二十萬元以上一百萬元以下罰
金。


司法院資訊處製作；財團法人民間司法改革基金會備份。
